臺灣高等法院刑事裁定
111年度抗字第1118號
抗  告  人
即受判決人  陳錫壽




上列抗告人即受判決人因聲請再審案件，不服臺灣新北地方法院
中華民國111年4月25日裁定（110年度聲再字第91號），提起抗
告，本院裁定如下：
    主  文
抗告駁回。                                              
    理  由
一、原裁定意旨略以：
　㈠抗告人即受判決人（下稱抗告人）因違反槍砲彈藥刀械管制
    條例案件，經臺灣新北地方法院（下稱新北地院）以101年
    度訴字第1716號刑事判決判處有期徒刑6年，併科罰金新臺
    幣（下同）20萬元（下稱原確定判決），經上訴本院後（下
    稱本案二審），於民國102年4月23日撤回上訴而確定，惟聲
    請人於撤回上訴後又聲明不服，請求本院再為審判，經本院
    以102年度上訴字第986號上訴駁回等情，有原確定判決書、
    本院被告前案紀錄表在卷可稽，是新北地院為原確定判決之
    事實審法院，自有管轄權；又新北地院已依109年1月8日修
    正公布，同月10日施行之刑事訴訟法增訂第429條之2前段規
    定，依法通知檢察官、聲請人到場，並以遠距訊問方式聽取
    抗告人之意見（見原審卷第119至121頁）。
　㈡抗告人所指原確定判決漏未審酌其係自動向警方報繳槍枝，
    依法得免刑或減輕其刑，且漏未審酌抗告人身心障礙事由，
    而量處過重之刑度云云，然查，抗告人前已多次以同一原因
    事實重複聲請再審，迭經新北地院以103年度聲再字第15號
    、104年度聲再字第50號、105年度聲再字第35號（經抗告駁
    回）、107年度聲再字第80號（經抗告、再抗告均駁回）、1
    10年度聲再字第40號均裁定駁回在案，有上開裁定、本院被
    告前案紀錄表在卷可稽，茲抗告人此部分仍執同一理由重向
    新北地院聲請再審，於法未合。況有關自首或刑法第19條之
    責任能力等減刑規定，僅足影響科刑範圍，而不影響罪質，
    自非屬刑事訴訟法第420條第1項第6 款所指「輕於原判決所
    認罪名」之得聲請再審事由。
　㈢抗告人另稱其於本案二審開庭時，領有輕度身心障礙證明，
    詎二審竟於其未有辯護人陪同開庭之狀況下，使其撤回上訴
    云云，查抗告人前已曾持同一事由聲請再審，業經新北地院
    以110年度聲再字第40號裁定駁回在案，且抗告人曾於本案
    二審撤回上訴後，復向本院聲請繼續審理，經本院以抗告人
    已出於自由意志而為本案撤回上訴、本案已告確定、訴訟已
    資終結為由，駁回上訴，有本院102年度上訴字第986號判決
    書可佐，且經調閱卷宗核閱屬實，與原確定判決事實認定有
    無錯誤無涉，是聲請意旨據此聲請再審，於法不合。
　㈣綜上，本件抗告人所述之再審理由，容屬原確定判決有無違
    背法令之問題，為得否聲請繼續審判、提起非常上訴之範疇
    ，核與前述得為再審之事由並不相符，且均曾以同一原因聲
    請再審後遭法院駁回聲請在案，是本件再審聲請非僅程序違
    背規定，亦無理由，應予駁回等語。
二、抗告意旨略以：㈠刑事訴訟法第420條1項第6款所謂「免刑」
    係指有免除其之可能判決而言，非指必要（獲）減刑為其要
    件，再者，同條規定所稱輕於原判決所認罪名，似應包含情
    節較輕之他罪名，並未明定法定刑必要較輕之罪，易言之，
    於同一法條有不同態樣之「罪名」時，極其複雜，就本案犯
    行所涉犯法條而言分別有「持有」、「寄藏」、「意圖販賣
    而陳列」，單純之「持有」自然輕於前述之「寄藏」及「意
    圖販賣而陳列」，因此，抗告人聲請再審之理由，已具備罪
    名已變更且情節輕於原判決所認定之事實。況槍砲彈藥刀械
    管制條例第18條第1項前段賦予抗告人因自首並報繳全部槍
    彈，故抗告人有受免刑判決之可能，亦合於刑事訴訟法第42
    0條第1項第6款規定之要件。㈡原裁定意旨限縮法條無明定之
    要件，似不宜限縮解釋，應從寬認定槍砲彈藥刀械管制條例
    第18條第1項與刑事訴訟法第420條第1項第6款。㈢本案二審
    審理時，並未就抗告人有身心障礙需辯護人在場，使抗告人
    喪失防禦權及訴訟權，讓抗告人失去一個公平審判之機會。
    ㈣再者，抗告人自首，依槍砲彈藥刀械管制條例，應減輕或
    免除其刑，而抗告人所犯罪刑為5年以上有期徒刑，依法應
    以5年加以核減，原確定判決卻判處6年有期徒刑，明顯逾越
    應有之刑期，爰依法提出抗告，請求依法鑑核並撤銷原裁定
    ，更為合法適當之裁定云云。
三、按對於有罪確定判決之救濟程序，依刑事訴訟法規定有再審
    及非常上訴二種；前者係為救濟原確定判決認定事實錯誤而
    設，後者則為糾正原確定判決之違背法令，二者迥然有別。
    為受判決人之利益聲請再審，必其聲請之理由合於刑事訴訟
    法第420 條第1 項第1 款至第6 款，或第421 條所定之情形
    ，並依第429 條規定，附具原判決之繕本及證據，提出於管
    轄法院，始得為之。至判決違背法令，則屬最高檢察署檢察
    總長提起非常上訴之事由，並非當事人得據以聲請再審之理
    由；亦即再審制度，係為糾正個案實體事實認定錯誤而設之
    特別救濟程序，與非常上訴係對於確定判決違背法令之非常
    救濟程序有別。又按有罪之判決確定後，因發現新事實或新
    證據，單獨或與先前之證據綜合判斷，足認受有罪判決之人
    應受無罪、免訴、免刑或輕於原判決所認罪名之判決者，為
    受判決人之利益，得聲請再審，刑事訴訟法第420 條第1 項
    第6 款定有明文。上開條文所謂「輕於原判決所認罪名」，
    係指與原判決所認罪名比較，其法定刑較輕之相異罪名而言
    ，至於同一罪名之有無加減刑罰之原因者，僅足影響科刑範
    圍而罪質不變，即與「罪名」無關，自不得據以再審，從而
    自首、未遂犯、累犯、連續犯等刑之加減，並不屬於刑事訴
    訟法第420 條第1 項第6 款所指「輕於原判決所認罪名」之
    範圍；又所謂之「免刑」，指必要及絕對「免除其刑」之規
    定而言，如屬任意或相對免除其刑之規定者，則不在此列。
    又宣告刑之輕重，乃量刑問題，亦不在上開條文所謂罪名之
    內（最高法院70年度第7 次刑事庭會議決議、56年台抗字第
    102 號判例意旨、105年度台抗字第142號裁定意旨、108年
    度台抗字第452號裁定意旨、111年度台抗字第851號裁定意
    旨參照）。又如未依法適用加減刑罰，亦係屬原確定判決是
    否「判決不適用法則或適用不當」而違背法令之問題，自應
    循非常上訴途徑解決，而非再審之範疇。另「法院認為無再
    審理由者，應以裁定駁回之。經前項裁定後，不得更以同一
    原因聲請再審。」，刑事訴訟法第434 條第1 項、第2 項亦
    定有明文，所謂同一原因，係指同一事實之原因而言，是否
    為同一事實之原因，應就重行聲請再審之事由暨其提出之證
    據方法，與已經實體裁定駁回之先前聲請，是否完全相同，
    予以判斷，若前後二次聲請再審原因事實以及其所提出之證
    據方法相一致者，即屬同一事實之原因，自不許其更以同一
    原因聲請再審（最高法院111年度台抗字第274號裁定意旨參
    照）。
四、經查：
　㈠原確定判決係認定抗告人同時受託寄藏他人之奧地利GLOCK 
    制式半自動手槍、義大利BERETTA 制式半自動手槍、具殺傷
    力之仿造衝鋒槍、兩節式土造鋼管槍各1 枝、制式子彈86顆
    及非制式子彈40顆，而將上開手槍、仿造衝鋒槍、土造鋼管
    槍及子彈藏置於其住處保管，之後又將上開槍彈中之奧地利
    GLOCK 制式半自動手槍1 支、子彈14顆，藏放在不知情之友
    人張宗仁住處，嗣自首為警查獲，因認抗告人所為，係以一
    行為同時寄藏上開槍彈，各犯槍砲彈藥刀械管制條例第7 條
    第4 項之未經許可寄藏手槍（制式手槍2 支部分）、第8 條
    第4 項之未經許可寄藏可發射子彈具有殺傷力之槍枝（仿造
    衝鋒槍、土造鋼管槍各1 支部分）及同條例第12條第4項之
    未經許可寄藏子彈等罪，為想像競合犯，從一重之未經許可
    寄藏手槍罪論處，並依同條例第18條第1 項前段規定減輕其
    刑，末審酌被告任意寄藏前開制式手槍、仿造衝鋒槍、土造
    鋼管槍及子彈，數量非少，對社會治安有潛在之危險性，惟
    念其未曾持該槍彈犯罪，尚未造成重大之危害，且犯後坦承
    犯行，態度良好，及其犯罪動機、目的、手段、期間長短、
    智識程度等一切情狀，量處有期徒刑6 年，併科罰金20萬元
    ，並諭知罰金易服勞役之折算標準，有原確定判決在卷可稽
    。核諸上開判決係認定抗告人所寄藏之GLOCK 制式手槍雖之
    後另藏放至不知情友人張宗仁住處，因張宗仁對於抗告人上
    開藏放槍枝及子彈一事既不知情，自無已移轉持有狀態，因
    認該批槍枝及子彈仍在抗告人因寄藏而持有中，並未脫離其
    可管領之範圍，顯與槍砲彈藥刀械管制條例第18條第1 項後
    段所規定「其已移轉持有」之要件不符。另就抗告人所陳係
    其自首向警方報繳槍枝部分，業經原確定判決審酌後，依槍
    砲彈藥刀械管制條例第18條第1項前段規定予以減輕其刑，
    有原確定判決在卷可稽。原確定判決既已詳述其憑以認定抗
    告人有槍砲彈藥刀械管制條例第18條第1 項前段減輕或免除
    其刑規定之適用，而予以減輕其刑之證據及理由，所為之論
    斷，於法並無違誤。況刑事訴訟法第420 條第1 項第6 款所
    謂之「免刑」，指必要及絕對「免除其刑」之規定而言，至
    於任意或相對免除其刑之規定，本不在此列。而槍砲彈藥刀
    械管制條例第18條第1 項關於減輕或免除其刑之規定，雖係
    應減免其刑，然究竟應減輕其刑或免除其刑，屬事實審法院
    自由裁量之權限，尚非屬「絕對免除其刑」之範疇，依前開
    說明，顯與刑事訴訟法第420 條第1 項第6 款所規定聲請再
    審要件不符。
　㈡又抗告人指摘原確定判決未依法減輕其刑，量刑過重等情，
    依上揭說明，亦非屬刑事訴訟法第420 條第1 項第6 款所指
    「輕於原判決所認罪名」之範圍，抗告人容有誤會，其聲請
    並無理由；至抗告人指摘於本案二審時在未有辯護人陪同下
    ，使其撤回上訴，影響其防禦權及訴訟權等節，亦非原確定
    判決認定犯罪事實錯誤之問題，乃爭執訴訟程序有無違背法
    令之範疇，而與再審程序係就認定事實是否錯誤之救濟制度
    無涉。揆諸上開規定及說明，抗告人此部分所陳之再審理由
    ，顯與刑事訴訟法規定之法定再審事由不合，難認有據，且
    經原裁定詳予論駁，經核並無不合。
  ㈢另原裁定以抗告人多次以前揭同一原因重複申請再審，迭經
    新北地院以103年度聲再字第15號、104年度聲再字第50號、
    105年度聲再字第35號、107年度聲再字第80號、110年度聲
    再字第40號均裁定駁回確定在案，有上開裁定、本院被告前
    案紀錄表在卷可稽，依刑事訴訟法第434 條第2 項規定，不
    得更以同一原因聲請再審，已如前述，原裁定亦已詳述其理
    由，經核亦無不合。　
　㈣綜上所陳，抗告意旨猶執陳詞，就原裁定理由已明白指駁說
    明之事項，再事爭辯，其所執事由核與刑事訴訟法第420 條
    第1 項第6 款、第3項所規定聲請再審之要件不符。且亦有
    以同一原因重複聲請之情，原審裁定駁回抗告人之再審聲請
    ，並無違誤。抗告意旨所陳，為無理由，應予駁回。
五、據上論斷，應依刑事訴訟法第412條，裁定如主文。
中　　華　　民　　國　　111 　年　　9 　　月　　7 　　日
                  刑事第三庭    審判長法　官  張惠立
                                      法　官  張道周
                                      法　官  鄭昱仁
以上正本證明與原本無異。
如不服本裁定，應於收受送達後五日內向本院提出再抗告狀。
                                      書記官  劉靜慧
中　　華　　民　　國　　111 　年　　9 　　月　　12　　日